【裁判字號】    97,上易,105
【裁判日期】    971015
【裁判案由】    給付車款等
【裁判全文】
臺灣高等法院高雄分院民事判決         97年度上易字第105號
上  訴  人   興泰實業股份有限公司
法定代理人   甲○○
訴訟代理人   戊○○
被  上訴人   乙○○
被  上訴人   己○○
被  上訴人   丙○○
被  上訴人   庚○○
被  上訴人   丁○○
上列當事人間請求給付車款等事件，上訴人對於中華民國97年2月
29日台灣高雄地方法院96年度訴字第1559 號所為第一審判決提起
上訴，本院於民國97年10月1 日言詞辯論終結，判決如下：
    主   文
原判決第一、二、三項關於駁回上訴人後開第二項之訴及該部分
假執行之聲請廢棄。
上開廢棄部分，被上訴人乙○○應再給付上訴人新台幣貳萬捌仟
壹佰壹拾貳元及自民國96年5 月12日起至清償日止，按年息百分
之五計算之利息。被上訴人己○○應再給付上訴人新台幣萬
仟肆佰肆拾肆元及自民國九十六年五月十一日起，至清償日止，
按年息百分之五計算之利息。被上訴人丁○○應再給付上訴人新
台幣貳萬貳仟玖佰貳拾捌元，及自民國九十六年五月十一日起，
至清償日止，按年息百分之五計算之利息。
原判決第十項、第十一項、第十二項關於被上訴人乙○○、己○
○、丁○○應對待給付之內容應分別變更為新台幣三十二萬一一
０五元、二十七萬八四三六元、十七萬八六六八元。
其餘上訴駁回。
第二審訴訟費用由兩造各自負擔。
   事實及理由
一、原審本訴部分：
    上訴人於原審起訴（本訴）主張：被上訴人5 人原均為上訴
    人之業務人員，於任職期間分別申請上訴人配發如附表一所
    示各該公務車，而依上訴人公司外勤人員購車申請書（下稱
    系爭購車申請書）第6 條載明：「乙方（即被上訴人）自配
    得該車輛之日起，如未滿合約中所規定之車輛使用年限或里
    程數，而中途離職者，不論其原因為何，均必須於離職前付
    清該車折舊後之尾款給甲方（即上訴人），並將車輛所有權
    移轉登記為乙方所有，若因故無法在離職前辦完移轉登記手
    續時，乙方無條件同意自離職日起完全承擔該車輛所發生之
    一切責任及損害賠償．．．」，然被上訴人竟於民國（以下
    同）94年10月26日請辭，且未完成離職手續，亦未將如附表
    一所示各該公務車交還上訴人，經上訴人通知被上訴人返還
    系爭公務車，並辦理相關事宜後，被上訴人仍置之不理，因
    上訴人仍為系爭公務車名義上之所有權人，依法仍須繳納牌
    照稅、燃料稅、保險費及違規罰單，顯不合理，為此，依系
    爭購車申請書之約定，請求被上訴人給付系爭公務車折舊後
    之尾款及上訴人代墊之款項等語。並聲明：(一)被上訴人乙○
    ○應給付上訴人新台幣（下同）38萬8598元、被上訴人己○
    ○應給付上訴人34萬7883元、被上訴人丙○○應給付上訴人
    7 萬4314元、被上訴人庚○○應給付上訴人1 萬3632元、被
    上訴人丁○○應給付上訴人245,302 元，及均自起訴狀繕本
    送達翌日起，按年息5%計算之利息。(二)願供擔保，請准宣告
    假執行。
    被上訴人則以：伊等確曾受僱於上訴人公司，且於94年10月
    26日提出離職申請書，擬於同年月31日正式離職，並經上訴
    人公司經理林煥卿核准。惟上訴人竟於94年10月26日即將伊
    等之勞健保退保，上訴人公司董事長甲○○並於同年11月1
    日將伊等拒絕於門外，致伊等無法進入公司辦理離職手續及
    付清公務車之尾款，而將系爭公務車分別改登記為伊等所有
    ，且上訴人並藉故扣留伊等94年10月份之薪資、差旅費、業
    務用油資費及保養修理費，故依法主張抵銷等語，資為抗辯
    。並均聲明：上訴人之訴駁回。
二、原審反訴部分：
    被上訴人等5 人於原審提起反訴主張：伊等依系爭購車申請
    書第6 條約定，只須付清系爭車輛尾款，上訴人即應將系爭
    車輛之所有權移轉登記為伊等所有，詎上訴人刻意刁難拒不
    將系爭車輛移轉為伊等所有，爰依系爭購車申請書之約定，
    反訴請求上訴人將系爭車輛移轉登記為伊等所有等語。並聲
    明：(一)上訴人應將車號4333-MH 號自小客車向交通部公路總
    局辦理過戶登記予被上訴人乙○○。(二)上訴人應將車號2507
    -MB 號自小客車向交通部公路總局辦理過戶登記予被上訴人
    己○○。(三)上訴人應將車號8S-7663 號自小客車向交通部公
    路總局辦理過戶登記予被上訴人丙○○。(四)上訴人應將車號
    ZH-8639 號自小客車向交通部公路總局辦理過戶登記予被上
    訴人庚○○。(五)上訴人應將車號4076-HQ 號自小客車向交通
    部公路總局辦理過戶登記予被上訴人丁○○。
    上訴人就反訴部分則以：被上訴人迄未依約付清系爭車輛尾
    款，伊自得行使同時履行抗辯權等語，資為抗辯。並聲明：
    被上訴人反訴之訴駁回。
三、原審判決被上訴人乙○○應給付上訴人29萬2993元，及自96
    年5 月12日起至清償日止，按年息百分之五計算之利息。被
    上訴人己○○應給付上訴人24萬4992元，及自民國96年5 月
    11日起至清償日止，按年息百分之五計算之利息。被上訴人
    丁○○應給付上訴人15萬5740元，及自96年5 月11日起至清
    償日止，按年息百分之五計算之利息。並駁回上訴人其餘之
    本訴。上訴人應將車牌號碼八Ｓ－七六六三號自用小客車壹
    輛，向交通部公路總局高雄區監理所辦理過戶登記予被上訴
    人丙○○。上訴人應將車牌號碼ＺＨ－八六三九號自用小客
    車壹輛，向交通部公路總局高雄區監理所辦理過戶登記予被
    上訴人庚○○。上訴人於被上訴人乙○○給付本判決第一項
    所命給付內容之同時，應將車牌號碼四三三三－ＭＨ號自用
    小客車壹輛，向交通部公路總局高雄區監理所辦理過戶登記
    予被上訴人乙○○。上訴人於被上訴人己○○給付本判決第
    二項所命給付內容之同時，應將車牌號碼二五○七－ＭＢ號
    自用小客車壹輛，向交通部公路總局高雄區監理所辦理過戶
    登記予被上訴人己○○。上訴人於被上訴人丁○○給付本判
    決第三項所命給付內容之同時，應將車牌號碼四○七六－Ｈ
    Ｑ號自用小客車壹輛，向交通部公路總局高雄區監理所辦理
    過戶登記予被上訴人丁○○。被上訴人對敗訴部分，並未聲
    明不服，故該部分已確定。上訴人則對敗訴部分不服提起上
    訴，於本院聲明：(一)原判決關於駁回上訴人在第一審其餘之
    訴及該部分假執行之聲請暨命負擔訴訟費用部分之裁判均廢
    棄。(二)上開廢棄部分，被上訴人乙○○應再給付上訴人7 萬
    73 15 元及自96年5 月12日起至清償日止，按年息百分之五
    計算之利息；被上訴人己○○再應給付上訴人8 萬4271元及
    自96年5 月11日起至清償日止，按年息百分之五計算之利息
    ；被上訴人丁○○應再給付上訴人7 萬1697元及自96年5 月
    11 日 起至清償日止，按年息百分之五計算之利息；被上訴
    人丙○○應給付上訴人5 萬6072元及自96年5 月11日起至清
    償日止，按年息百分之五計算之利息。(三)第一審廢棄部分及
    第二審訴訟費用由被上訴人負擔。(四)第一審反訴部分之判決
    全部廢棄。(五)第二、三項聲明，請准上訴人供擔保宣告假執
    行。
    被上訴人於本院之答辯聲明：(一)上訴駁回。(二)第一、二審訴
    訟費用由上訴人連帶負擔。
四、兩造不爭執之事項：
  (一)被上訴人原受僱於上訴人，僱用期間均申請購買業務用車，
    而經嗣於94年10月26日提出離職申請書，並任職至同年月31
    日止，目前系爭如附表一所示各該車輛分別由被上訴人占用
    中。此有購車申請書、汽車新領牌照登記書、汽車保險單附
    卷可參。
  (二)被上訴人乙○○、己○○、丙○○、庚○○、丁○○應繳交
    之車輛尾款及其他費用分別為38萬8598元、34萬7883元、7
    萬4314元、1 萬3632元、24萬5302元。有計算明細表在卷可
    憑。
  (三)被上訴人10月份之薪資、油資、差旅費及車輛保養費補助款
    均尚未領取。
  (四)被上訴人乙○○未領取之油資及差旅費分別為5250元及3840
    元；被上訴人己○○未領取之油資及差旅費分別為3990元及
    3320元；被上訴人丙○○未領取之油資及差旅費分別為5732
    元及3920元；被上訴人庚○○未領取之油資及差旅費分別為
    2010及4200元，被上訴人丁○○未領取之油資及差旅費分別
    為4771元及2,500 元。此有統一發票、出差旅費明細表、出
    差單及零用金清單等附卷可稽。
五、兩造爭執之事項如下：
  (一)被上訴人10月份之薪資、油資、差旅費及車輛保養費應領金
    額為何？
  (二)被上訴人就上開得領取之金額，得否主張抵銷？如可，則被
    上訴人尚應分別給付上訴人之金額為何？
  (三)被上訴人得否請求上訴人辦理車輛所有權移轉登記？上訴人
    得否主張同時履行抗辯？
六、茲就本院之判斷論述如後：
  (一)被上訴人10月份之薪資、油資、差旅費及車輛保養費應領金
    額為何？
  1.按「工資：謂勞工因工作而獲得之報酬，包括工資、薪金及
    按計時、計日、計月、計件以現金或實物等方式給付之獎金
    、津貼及其他任何名義之經常性給與均屬之。」勞動基準法
    第2 條第3 款定有明文。準此規定，工資應係指勞工之勞力
    所得，為其勞動之對價且係經常性之給付者，所謂經常性，
    與固定性給與不同，僅須在一般情況下經常可領取，即屬經
    常性給付（有最高法院79年度台上字第242 號判決及85年度
    台上字第246 號判決可資參照），故凡某種給與係屬工作上
    之報酬，在制度上有經常性者，自為勞動基準法所規定之工
    資，至於其給付名稱為何，則非所問。上訴人主張其積欠被
    上訴人乙○○、己○○、丙○○、庚○○、丁○○之10月份
    薪資僅分別為18,290元、18,620元、18,242元、19,374元、
    17,865元云云，惟為被上訴人所否認，並抗辯上訴人尚積欠
    被上訴人乙○○、己○○、丙○○、庚○○、丁○○之10月
    份薪資分別為68,043元、79,581元、118,789 元、75,702元
    、62,791元。經查：
  (1)被上訴人5 人均為上訴人公司之業務人員，而業務人員每月
    薪資項目包含本薪、職務加給、技術津貼、效率獎金、全勤
    獎金、銷售獎金、電話津貼等項目，有被上訴人提出之薪資
    單在卷可稽（見一審卷第125 頁），且除電話津貼項目外，
    其餘項目均為上訴人所不爭執（見一審卷第161 頁、第229
    頁）。至上訴人雖主張，電話津貼自94年8 月份起已經變更
    改以由公司統一配置手機之方式替代，故已無電話津貼之發
    放云云，查依上訴人提出之薪資薪津表，至96年5 月止尚有
    每月1000元電話費補助，惟自96年6 月起，即無此項目，故
    計算96年10月之薪資，自不能列入此項。5 人每月應領之薪
    資項目含本薪、職務加給、技術津貼、效率獎金、全勤獎金
    、銷售獎金項目，堪以認定。
  (2)上訴人主張其積欠被上訴人乙○○、己○○、丙○○、庚○
    ○、丁○○之10月份薪資僅分別為18,290元、18,620元、18
    ,242 元 、19,374元、17,865元云云，固據其提出94年10月
    份薪資薪津表為證（見一審卷第108 頁），但觀該薪資明細
    表，其上所載被上訴人等人應領之薪資，庚○○、丙○○、
    丁○○及己○○部分僅計算至94年10月26日止，乙○○部分
    則計算至94年10月27日止，且發放之薪資項目亦僅有本薪及
    職務加給兩項，然被上訴人等人係任職至94年10月31日止，
    此為兩造所不爭執，且其薪資項目除本薪及職務加給兩項外
    ，尚應包含技術津貼、效率獎金、全勤獎金、銷售獎金等項
    目，已如前述，則該薪津表之記載，自難認為真正。上訴人
    據以主張其僅積欠被上訴人等人前揭薪資，即非足採。
  (3)又被上訴人等人每月應領之薪資含本薪、職務加給、技術津
    貼、效率獎金、全勤獎金、銷售獎金、電話津貼等項目，前
    已敘及，因本件被上訴人等人應領之94年10月份薪資資料，
    為被上訴人所執有之文書，而上訴人始終拒不提出明確載有
    包含被上訴人等人應領之前揭各該項目之薪資明細資料，以
    供本院據以作為被上訴人等人應領之94年10份薪資數額之認
    定依據。被上訴人雖主張得以上訴人開立之94年度扣繳憑單
    上所載薪資總額，扣除上訴人至94年9 月份止已給付渠等之
    薪資總數，作為渠等94年10月份應領之薪資數額之認定依據
    ，即如附表二所示云云，惟查，此總方式將可能漏扣除被上
    訴人以現金或支票具領之款項，故本院不與採取。本院爰參
    酌94年9 月前被上訴人所領取之金額予以核定，查其中本薪
    、職務加給、全勤獎金、效率獎金、技術津貼較為固定，爰
    參酌94年9 月份予以核定，則94年10月份，庚○○分別得領
    金額為22100 、1000、1413、7971、1000丙○○分別為
    20750 、1000、1383、7971、1000 、 丁○○分別為20300
    、1000、1353、7971、1000、乙○○分別為2000 0、1000、
    1333、7971、1000、己○○分別為21200 、1000、1413、
    7971、1000，銷售獎金部分金額較不固定，爰將前三個月即
    94年7 月、8 月、9 月之銷售獎金予以平均計算作為被上訴
    人94年10月份得領之銷售獎金數額，依此計算結果，庚○○
    為8999、丙○○為17524 、丁○○為8239、乙○○為8627、
    己○○為13553 。合計94年10月得領金額，庚○○為42543
    、丙○○為49358 、丁○○為39863 、乙○○為39931 、己
    ○○為46137 。
  2.又「車輛之使用期限及保養修理費用之補助方式，可分為（
    Ａ）依年限計算，（Ｂ）依公里數計算兩案，乙方（即被上
    訴人）確定自行選擇（Ａ）案，不再更改」、「保養修理費
    補助：1.依年限計：第1 年：1600元/ 月；第2 年：1950
    元/ 月；第3 年：2400元/ 月；第4 年起：3000元/ 月」，
    系爭購車申請書第2 條及第3 條Ｆ款分別定有明文。被上訴
    人主張上訴人尚分別積欠被上訴人乙○○、己○○、丙○○
    、庚○○、丁○○94年1 月至10月份之汽車保養修理費補助
    18,472元、16,000元、21,580元、22,180元、19,500元，惟
    為上訴人所否認，並主張上訴人公司自93年11月以後即已無
    是項補助云云。查：
  (1)上訴人主張其自93年11月起即已無汽車保養修理費補助云云
    ，固據其提出上訴人公司公務車輛管理辦法為證（見一審卷
    第109 頁），惟查該公務車輛管理辦法為私文書，復經被上
    訴人否認為真正，則依舉證責任分配原則，自應由被上訴人
    就該公務車輛管理辦法之真正證明之。而該紙公務車輛管理
    辦法關於製作、頒布者之記載既付之闕如，且上訴人復未能
    提出其他關於該公務車輛管理辦法確為其公司所頒佈作為公
    務車輛使用、補助辦法之依據，以證明其真正，則其本身應
    不具形式之證據力，殊難作為有利於上訴人認定之依據。尤
    有甚者，倘該公務車輛管理辦法確經上訴人公司於93年11月
    頒布作為不再支付公務車保養修理費補助之依據，則被上訴
    人己○○於93年12月20日與上訴人簽訂之系爭購車申請書、
    乙○○於94年5 月30日與上訴人簽訂之系爭購車申請書何以
    仍均載有上揭關於汽車保養修理費補助之約定？且上訴人公
    司於93年11月後仍給付員工汽車保養修理費，亦有被上訴人
    提出之上訴人公司94年度業務用車汽車保養修理補助及訴外
    人即上訴人公司員工邱川池之車輛終止使用清單附卷足憑（
    見一審卷第132 頁、第131 頁），益見上訴人主張其公司自
    93年11月份起即已無汽車保養修理費補助云云，並非實在。
  (2)被上訴人乙○○主張其於89年10月16日向上訴人申購車號ZF
    -5950 號自小客車，嗣4 年6 個月期限屆滿，復於94年4 月
    21日申購系爭4330-MH 號自小客車等情，此為兩造所不爭執
    ，自堪信為真實。又乙○○簽訂之前後兩份購車申請書，除
    舊有購車申請書係約定車輛使用年限為4 年6 個月，新購車
    申請書則約定車輛使用年限為5 年外，其餘約定條款內容均
    屬相同乙節，亦據上訴人陳明在卷（見一審卷第270 頁）。
    則依系爭購車申請書上開約定，舊車部分，乙○○本應可請
    領按每月3,000 元計算之保養修理費補助共計12,000元（94
    年1 月至94年4 月為舊車使用滿4 年後之第3 至6 個月，3,
    000 ×4=12,000），及新車部分，按每月1,600 元計算之保
    養修理補助費共計9,600 元（94年5 月至10月為新車使用第
    1 年之第1 至6 個月，1,600 ×6=9,600） ，總計21,600元
    。惟乙○○主張舊車部分當時上訴人公司計算保養修理費補
    助時，每月均會扣除782 元之折舊費用，雖與上訴人前揭主
    張不符，然每月扣除782 元之折舊費用後再行計算汽車保養
    修理費之補助數額，其計算方式實較系爭購車合約書之約定
    不利於乙○○，倘上訴人公司當時未規定採取此項計算方法
    ，衡諸常情，乙○○當無自為不利於己之主張之理，是其上
    開主張，應屬實在。故乙○○主張計算其舊車部分之保養修
    理費補助時每月均應予扣除782 元之折舊費用，自屬可採。
    從而，上訴人尚積欠乙○○之保養修理費補助，舊車部分應
    為8,872 元（94年1 月至94年4 月為舊車使用滿第4 年後之
    第3 至6 個月，﹝3,000-782 ﹞×4=8,872） ，新車部分則
    為9,600 元（94年5 月至10月為新車使用第1 年之第1 至6
    個月，1,600 ×6=9,600） ，總計18,472元（8,872+9,600=
    18,472）。
  (3)被上訴人丙○○、庚○○分別係於91年1 月14日、90年3 月
    12 日 申購系爭車輛，而渠等申購之系爭車輛使用年限均為
    4 年6 個月，有系爭購車申請書在卷可稽，則丙○○、庚○
    ○主張計算渠等之保養修理費補助時每月亦應予扣除782 元
    之折舊費用，依前所述，自屬可採。是上訴人尚積欠丙○○
    之保養修理費補助應為21,580元（94年1 月份為系爭車輛使
    用第3 年之第12個月，此部分補助為﹝2,400-782 ﹞×1=1,
    618 ，94年2 月份至同年10月份，則為使用第4 年之第1 個
    月至第9 個月，此部分補助為﹝3,000-782 ﹞×9=19,962，
    1, 618+19,962=21,580）；而積欠庚○○之保養修理費補助
    則為19,962元（系爭車輛為90年3 月12日購買，則依使用年
    限4 年6 個月，庚○○應僅能請求至94年9 月12日止之保養
    修理費補助，而94年1 月份至94年9 月份已為系爭車輛第4
    年起之使用，故此部分補助為﹝3,000-782 ﹞×9= 19,962
    ）。
  (4)己○○、丁○○分別係於93年12月15日、92年11月19日申購
    系爭車輛，而渠等申購之系爭車輛使用年限均為5 年，亦有
    系爭購車申請書在卷可稽，則依系爭購車申請書上開約定，
    上訴人尚積欠己○○之保養修理費補助應為16,000元（94年
    1 月份至10月份為系爭車輛使用第1 年之2 個月至第11個月
    ，此部分補助為1600×10=16000）；而積欠丁○○之保養修
    理費補助則為19,500元（94年1 月份至10月份為系爭車輛使
    用第2 年之第3 個月至第12個月，此部分補助為1,950 ×10
    =19,500） 。
  (5)從而，被上訴人主張上訴人尚分別積欠乙○○、己○○、丙
    ○○、庚○○、丁○○94年1 月至10月份之汽車保養修理費
    補助18 ,472 元、16,000元、21,580元、19,962元、19,500
    元，自屬可採，逾此部分之主張，即非有理。
  3.綜上所述，被上訴人乙○○、己○○、丙○○、庚○○、丁
    ○○應領之10月份薪資、油資、差旅費及車輛保養費分別為
    67493 元（39,931+5,250+3,840+18,472=67,493) 、
    69,447元（46,137+3,990+3,320+16,000=69,447）、80,5
    90元（49,358 +5,732 +3,920+21,580=80,590）、68,715
    元（42,543+ 2,010+4,200+19,962=68,715） 、66,634元（
    39,863+4,771 +2,500 +19,500=66,634）。
  (二)被上訴人就上開得領取之金額，得否主張抵銷？如可，則被
    上訴人尚應分別給付上訴人之金額為何？
  1.按民法第334 條第1 項前段規定，二人互負債務，而其給付
    種類相同，並均屆清償期者，各得以其債務，與他方之債務
    ，互為抵銷；第335 條第1 項規定，抵銷，應以意思表示，
    向他方為之。其相互間債之關係，溯及最初得為抵銷時，按
    照抵銷數額而消滅。
  2.查兩造之債權均屬金錢債權，上訴人對被上訴人等人之系爭
    公務車折舊後之尾款及上訴人代墊之燃料稅、牌照稅、保險
    費等款項，自94年11月1 日起被上訴人離職後即已陸續發生
    ，而被上訴人等人對上訴人之10月份薪資、油資、差旅費及
    車輛保養費補助款，亦於94年11月1 日渠等離職前即已均發
    生，則兩造之債務給付種類既屬相同，並均已屆清償期，則
    被上訴人主張以上訴人分別積欠乙○○、己○○、丙○○、
    庚○○、丁○○之67493 元、69447 元、80590 元、68915
    元、66634 元，與上訴人本件請求之同等金額部分互為抵銷
    ，參照上開民法規定，即有理由。
  3.從而，本件於抵銷後，上訴人得請求被上訴人乙○○給付之
    金額為321,105 元（388,598-67,493=321,105）；得請求己
    ○○給付之金額為278,436 元（347,883-69,447=278,436）
    ；得請求丁○○給付之金額為178,668 元（245,302-66,634
    =1 78,668） 。至上訴人對於丙○○、庚○○之本件債權，
    經抵銷以後，已無餘額（74,314-80,590=-6,276，
    13,632-68,71 5=55,083） ，其再請求被上訴人丙○○、庚
    ○○給付，即無理由。
  (三)綜上所述，上訴人依系爭購車申請書之約定，分別請求被上
    訴人乙○○、己○○、丁○○給付321105元、278436元、17
    8668元，及其中乙○○部分自起訴狀繕本送達翌日即96 年5
    月12日起、己○○、丁○○部分均自起訴狀繕本送達翌日即
    96年5 月11日起，均至清償日止，按年息5%計算之法定遲延
    利息範圍內之請求，為有理由，上訴人逾此範圍及對丙○○
    、庚○○部分之請求，則均於法無據。
    原審命乙○○、己○○、丁○○應給付上訴人之金額分別尚
    不足28112 元、33444 元、22928 元，此部分上訴意旨求予
    廢棄改判，為有理由，自應由本院將原判決駁回上訴人此部
    分本息之請求部分廢棄改判，命被上訴人乙○○、己○○、
    丁○○分別再給付上訴人此部分本息。至其餘部分原審駁回
    上訴人之請求，並無不當，此部分上訴為無理由，應予駁回
    。
  (四)被上訴人得否請求上訴人辦理車輛移轉登記為被上訴人名義
    ？上訴人得否主張同時履行抗辯？
    1.按因契約互負債務者，於他方當事人未為對待給付前，得
      拒絕自己之給付，為民法第264 條第1 項所明定。而兩造
      互負之給付義務，除一方有先為給付者外，本應由雙方同
      時履行，如一造未履行其義務，不得以他造未先履行而請
      求賠償損害（最高法院89年台上字第1371號判決意旨參照
      ）。
    2.系爭購車申請書第6 條約定：「乙方（即被上訴人）自配
      得該車輛之日起，如未滿合約中所規定之車輛使用年限或
      里程數，而中途離職者，不論其原因為何，均必須於離職
      前付清該車折舊後之尾款給甲方（即上訴人），並將車輛
      所有權移轉登記為乙方所有，若因故無法在離職前辦完移
      轉登記手續時，乙方無條件同意自離職日起完全承擔該車
      輛所發生之一切責任及損害賠償，與甲方完全無關」，本
      件被上訴人既已自上訴人公司離職，依上開規定，自得請
      求上訴人將如附表一所示各該車輛移轉登記為渠等所有。
      惟由上述之約定，亦足徵被上訴人應將系爭車輛之尾款給
      付予上訴人，而上訴人則應將系爭車輛辦理移轉登記為被
      上訴人名義，此兩者互為對待給付。準此，於被上訴人乙
      ○○、己○○、丁○○將系爭車輛尾款給付予上訴人之前
      ，上訴人自得主張同時履行抗辯，應屬當然。至上訴人對
      於被上訴人丙○○、庚○○之系爭車輛尾款債權，經抵銷
      以後，既已無餘額，詳如前述，則丙○○、庚○○請求上
      訴人將車牌號碼8S -7663號、ZH-8639 號自小客車分別過
      戶登記予伊等，上訴人就此部分自已無行使同時履行抗辯
      權之可言。
    3.本件被上訴人乙○○、己○○、丁○○應繳交予上訴人之
      車輛尾款及其他費用分別為388,598 元、347,883 元、24
      5,302 元，而乙○○、己○○、丁○○應領之10月份薪資
      、油資、差旅費及車輛保養費則分別為67,493元、69,447
      元、80,590元，經抵銷後，乙○○、己○○、丁○○應給
      付上訴人之系爭車輛尾款分別為321,105 元、278,436 元
      、164,712 元，已如前述，則本件上訴人於乙○○、己○
      ○、丁○○請求上訴人將車牌號碼4333 -MH號、2507 -MB
      號、4076-HQ 號自小客車分別移轉登記為伊等所有時，行
      使同時履行抗辯權，主張被上訴人乙○○、己○○、丁○
      ○應同時將上開車輛尾款給付予上訴人，自屬有據，應予
      准許。
    4.綜上所述，被上訴人依系爭購車申請書之約定，請求上訴
      人將車牌號碼8S -7663號、ZH-8639 號、4333-MH 號、25
      07-MB 號、4076-HQ 號自小客車分別向交通部公路總局高
      雄區監理所辦理過戶登記予被上訴人丙○○、庚○○、乙
      ○○、己○○、丁○○，即屬有據，惟就乙○○、己○○
      、丁○○部分，既已為同時履行之抗辯，自應命乙○○、
      己○○、丁○○於上訴人分別將車牌號碼4333-MH 號、25
      07 -MB號、4076-HQ 號自小客車辦理過戶登記予伊等之同
      時，各給付如上開所述所命之給付內容。
據上論結，本件上訴為一部有理由，一部無理由，依民事訴訟法
第450 條、第449 條第1 項、第79條、第85條第1 項，判決如主
文。
中    華    民    國    97    年    10    月    15    日
                              民事第四庭
                                  審判長法官  蔡文貴
                                  法      官  陳真真
                                  法      官  黃科瑜
以上正本證明與原本無異。
本件判決不得上訴。
中    華    民    國    97    年    10    月    17    日
                                  書  記  官  邱麗莉
附表一：
    ┌──┬─────┬─────┬────┬─────┐
    │編號│被上訴人姓│車   號   │購車日期│ 備註     │
    │    │名        │          │        │          │
    ├──┼─────┼─────┼────┼─────┤
    │    │          │          │        │乙○○前於│
    │    │          │          │        │89年10月16│
    │ 1  │乙 ○ ○  │4333-MH   │94年4 月│日依舊外勤│
    │    │          │          │21日    │人員購車申│
    │    │          │          │        │請書規定購│
    │    │          │          │        │買車號ZF-5│
    │    │          │          │        │950 號自小│
    │    │          │          │        │客車1 輛  │
    ├──┼─────┼─────┼────┼─────┤
    │ 2  │己 ○ ○  │2507-MB   │93年12月│          │
    │    │          │          │15日    │          │
    ├──┼─────┼─────┼────┼─────┤
    │ 3  │丙 ○ ○  │8S-7663   │91年1 月│          │
    │    │          │          │14日    │          │
    ├──┼─────┼─────┼────┼─────┤
    │ 4  │庚 ○ ○  │ZH-8639   │90年3 月│          │
    │    │          │          │12日    │          │
    ├──┼─────┼─────┼────┼─────┤
    │ 5  │丁 ○ ○  │4076-HQ   │92年11月│          │
    │    │          │          │19日    │          │
    └──┴─────┴─────┴────┴─────┘
附表二：被上訴人主張之94年度10月份薪資計算方式：
┌─────────┬───┬───┬───┬───┬───┐
│    姓      名    │乙○○│己○○│丙○○│庚○○│丁○○│
├─────────┼───┼───┼───┼───┼───┤
│94年度薪資扣繳憑單│508268│572330│667872│554294│489950│
│給付淨額          │      │      │      │      │      │
├─────────┴───┴───┴───┴───┴───┤
│94年度每月所有郵局入帳薪資明細（匯款帳號：00000000）      │
├─────────┬───┬───┬───┬───┬───┤
│一月份            │45757 │47320 │49731 │49346 │43263 │
├─────────┼───┼───┼───┼───┼───┤
│二月份            │96240 │105544│120540│101939│95176 │
├─────────┼───┼───┼───┼───┼───┤
│三月份            │38391 │43934 │57321 │38943 │36592 │
├─────────┼───┼───┼───┼───┼───┤
│四月份            │45770 │52740 │63628 │51693 │43791 │
├─────────┼───┼───┼───┼───┼───┤
│五月份            │41670 │46253 │50061 │46961 │37115 │
├─────────┼───┼───┼───┼───┼───┤
│六月份            │36934 │41932 │47926 │40471 │36071 │
├─────────┼───┼───┼───┼───┼───┤
│七月份            │37138 │43467 │46665 │41429 │35728 │
├─────────┼───┼───┼───┼───┼───┤
│八月份            │38071 │43341 │44582 │41263 │38236 │
├─────────┼───┼───┼───┼───┼───┤
│九月份            │38988 │45729 │48646 │42733 │39654 │
├─────────┼───┼───┼───┼───┼───┤
│十月份            │21266 │22489 │19983 │23344 │21533 │
├─────────┼───┼───┼───┼───┼───┤
│（10月薪資）      │未支付│未支付│未支付│未支付│未支付│
│      十一月份    │      │      │      │      │      │
├─────────┼───┼───┼───┼───┼───┤
│94年度每月所有郵局│440225│492749│549083│478592│427159│
│入帳薪資總計      │      │      │      │      │      │
├─────────┴───┴───┴───┴───┴───┤
│10月份薪資＝94年度薪資扣繳憑單給付淨額－94年度每月所有郵局│
│入帳薪資總計                                              │
├─────────┬───┬───┬───┬───┬───┤
│94年10月薪資      │68043 │79581 │118789│75702 │62791 │
└─────────┴───┴───┴───┴───┴───┘
                                                  WFQ


司法院資訊處製作；財團法人民間司法改革基金會備份。
